臺灣臺南地方法院民事裁定　　　　　100年度消債更字第113號
聲　請　人
即　債務人　賈建民
上列當事人因消費者債務清理事件聲請更生，本院裁定如下：
    主  文
債務人賈建民自民國一００年十二月一日十七時起開始更生程序
；並命司法事務官進行本件更生程序。
    理  由
一、按債務人不能清償債務或有不能清償之虞，且無擔保或無優
    先權之債務總額未逾新臺幣（下同）1,200萬元者，於法院
    裁定開始清算程序或宣告破產前，得向法院聲請更生。法院
    開始更生程序之裁定，應載明其年、月、日、時，並即時發
    生效力，消費者債務清理條例第3條、第42條第1項、第45條
    第1項分別定有明文。又按債務人對於金融機構因消費借貸
    、自用住宅借款、信用卡或現金卡契約而負債務，在聲請更
    生或清算前，應提出債權人清冊，以書面向最大債權金融機
    構請求協商債務清償方案，並表明共同協商之意旨。而消費
    者債務清理條例施行前，債務人依金融主管機關協調成立之
    中華民國銀行公會會員辦理消費金融案件無擔保債務協商機
    制與金融機構成立協商者，不得聲請更生或清算，但因不可
    歸責於己之事由，致履行顯有重大困難者，不在此限，消費
    者債務清理條例第151條第1項、第5項、第6項亦定有明文。
二、本件聲請意旨略以：聲請人即債務人賈建民現任職於內政部
    警政署保安警察第五總隊（下稱保安警察第五總隊），每月
    薪資收入約33,000元，除此薪資收入外，並無其他財產，然
    累積債務總金額已達4,834,310元，前曾依照中華民國銀行
    公會會員辦理消費金融案件無擔保債務協商機制，與債權人
    台新銀行等12家銀行成立協商，每月應還款金額為57,016元
    （債務人誤載為53,000元），惟債務人每月另須償還私人魏
    學揚之債務10,000元，加上債務人須扶養母親楊桂花及2名
    未成年子女賈竣惟、賈惠卿，實無力支付高額之協商金額，
    不得已於繳款2期後毀諾，是債務人有不可歸責於己致履行
    協商條件顯有重大困難之事由，符合消費者債務清理條例第
    3條、第151條第5項但書之規定，爰依上開規定，提出財產
    及收入狀況說明書、債權人清冊、債務人清冊，聲請更生等
    語。
三、經查：
  (一)債務人雖主張其現任職於保安警察第五總隊，每月薪資收入
    約33,000元等語，惟經本院依職權向債務人任職之保安警察
    第五總隊函查其薪資結果，債務人自99年1月起至12月止所
    支領之薪資暨考績、年終獎金總額為868,650元，有保安警
    察第五總隊100年10月11日警保五人字第1000012220號函檢
    附之隊員賈建民支領薪俸總額（含年度內支領年終獎金及考
    績獎金）資料1份在卷可佐，是以，債務人99年度平均每月
    薪津應約為72,388元（計算式：868,65012＝72,388，元
    以下4捨5入），應先敘明。
  (二)又債務人主張其債務總金額已達4,834,310元，前曾於消費
    者債務清理條例施行前，與各債權銀行就無擔保債務成立協
    商，約定每月償還57,016元；及債務人除上開薪資收入外，
    並無其他財產，且債務人僅係一般消費者，未曾從事營業等
    事實，業據提出債權人清冊、財產及收入狀況說明書、債務
    人清冊、財團法人金融聯合徵信中心查詢當事人綜合信用報
    告回覆書、勞工保險被保險人投保資料表、戶籍謄本、第一
    銀行活期儲蓄存款存摺、臺灣高雄地方法院98年12月4日、9
    8年12月23日雄院高98司執文字第124577號執行命令、房屋
    租賃契約書等件為證，並經本院依職權函詢台新銀行及調取
    臺灣高雄地方法院98年度司執字第124577號債務清償執行卷
    宗、經債務人簽名之協議書及無擔保債務還款計畫書、債務
    人之郵政、勞及健保資料、電子稅務閘門財產所得調件明細
    表、財政部臺灣省南區國稅局所得稅之申報資料等文件審閱
    ，核屬相符，堪認債務人確已達不能清償債務或有不能清償
    之虞之程度。又債務人無擔保或無優先權之債務總額亦確實
    未逾1,200萬元等情，亦有財團法人金融聯合徵信中心當事
    人綜合信用報告書在卷可憑；且債務人前未曾經法院宣告清
    算程序或宣告破產，亦未曾依消費者債務清理條例或破產法
    之規定而受刑之宣告等節，有本院民事紀錄科查詢表、臺灣
    高等法院被告前案紀錄表在卷可憑，亦均堪認定。
  (三)債務人雖曾於消費者債務清理條例施行前，與各債權銀行就
    無擔保債務成立協商，約定自95年8月起，分100期，每月償
    還57,016元，有協議書及無擔保債務還款計畫書附卷可稽，
    然債務人現任職於保安警察第五總隊，平均每月薪津約72,3
    88元，已如上述，而按臺灣省99年度至100年度1月至6月每
    月每人最低生活費係9,829元，亦有內政部歷年最低生活費
    一覽表1份在卷可稽，且債務人每月尚須支付母親楊桂花及2
    名未成年子女賈竣惟、賈惠卿扶養費共計10,350元（按同財
    共居之家屬之基本生活費用應參酌99年度綜合所得稅每人免
    稅額82,000元計算，每人每月基本生活所需約6,900元為適
    當，而債務人配偶張秀珍應分擔未成年子女賈竣惟、賈惠卿
    扶養費2分之1；另債務人胞妹賈玉琴應分擔楊桂花扶養費2
    分之1），則債務人平均每月所領之薪津72,388元扣除其最
    低生活費9,829元、母親楊桂花及2名未成年子女賈竣惟、賈
    惠卿扶養費共計10,350元後，已不足支付其之前與各債權銀
    行就無擔保債務成立協商所約定每月應償還之57,016元，是
    債務人主張其係因不可歸責於己之事由致履行上開協議顯有
    重大困難，堪予採信。
四、綜上所述，債務人僅係一般消費者，並未從事營業，其已達
    不能清償債務或有不能清償之虞之程度，其中無擔保或無優
    先權之債務，在1,200萬元以下，之前雖與各債權銀行達成
    協議，但因不可歸責於己之事由，致履行上開協議顯有重大
    困難，且未經法院裁定開始清算程序或宣告破產，又查無消
    費者債務清理條例第6條第3項、第8條或第46條各款所定駁
    回更生聲請之事由存在，則債務人聲請更生，應屬有據，爰
    裁定如主文。
中    華    民    國   100    年    12    月    1     日
                  民事第一庭  法  官  洪碧雀
以上正本係照原本作成。
本裁定不得抗告。
本裁定已於100年12月1日17時公告。
中    華    民    國   100    年    12    月    1     日
                              書記官  黃稜鈞